【裁判字號】    99,訴,1408
【裁判日期】    991231
【裁判案由】    所得稅法
【裁判全文】
臺北高等行政法院裁定
                                      99年度訴字第1408號
原      告  林國儀
被      告  財政部臺灣省北區國稅局
代  表  人  吳自心（局長）住同上
訴訟代理人  杜思思（兼送達代收人）
上列當事人間所得稅法事件，原告不服財政部中華民國99年5 月
26日台財訴字第09900161560 號（案號：第09901025、00000000
、00000000、00000000、00000000號）訴願決定，提起行政訴訟
，本院裁定如下：
    主  文
原告之訴駁回。
訴訟費用由原告負擔。
    事實及理由
一、程序事項，本件被告代表人陳文宗於訴訟進行中依次變更為
    邱政茂、吳自心，茲據被告現任代表人依法具狀向本院聲明
    承受訴訟，核無不合，應予准許。
二、按「納稅義務人對於核定稅捐之處分如有不服，應依規定格
    式，敘明理由，連同證明文件，依左列規定，申請復查：1.
    依核定稅額通知書所載有應納稅額或應補徵稅額者，應於繳
    款書送達後，於繳納期間屆滿翌日起算30日內，申請復查。
    」、「滯納金、利息、滯報金、怠報金、短估金及罰鍰等，
    除本法另有規定者外，準用本法有關稅捐之規定。（略）」
    、「依本法或稅法規定應處罰鍰者，由主管稽徵機關處分之
    ，不適用稅法處罰程序之有關規定，受處分人如有不服，應
    依行政救濟程序辦理。（略）」及「稅捐稽徵機關依本法第
    50條之2 規定為罰鍰處分時，應填具罰鍰處分書及罰鍰繳款
    書送達受處分人。」分別為稅捐稽徵法第35條第1 項第1 款
    、第49條前段、第50條之2 前段及同法施行細則第15條第1
    項所明定。
三、本案原告係營利事業龍佳高爾夫球練習場之負責人，該練習
    場於民國（下同）89、90、91、92、93年間分別給付租金新
    臺幣（下同）1,129,219 元、1,037,432 元、1,339,586 元
    、1,754,17 9元、1,767,258 元，未依規定扣繳稅款，經被
    告所屬大溪稽徵所查獲，限期責令原告補繳應扣稅款112,92
    1 元、103, 743元、133,958 元、175,417 元、176,725 元
    及補報扣繳憑單，並分別處罰鍰338,763 元、311,229 元、
    401,874 元、526,251 元、530,175 元。原告不服，申請復
    查，申經復查遭駁回，原告猶表不服，循序提起訴願亦遭駁
    回，遂向本院提起本件行政訴訟。
四、兩造程序上爭議在於原告申請復查是否逾期？
  原告訴稱：1.「龍佳高爾夫練習球場」是營利事業，在被告
    所屬大溪稽徵所設立登記有案，依據所得稅法第88與89條第
    1 項第2 款解釋「龍佳高爾夫練習球場負責人林國儀」為取
    得所得者，即是扣繳義務人，負有扣繳租金、執行業務所得
    稅之責任與義務，但林國儀是個人，非取得所得者，依上述
    所得稅法規定，沒有扣繳責任與義務。2.「龍佳高爾夫練習
    球場」係依民法第700 條規定之合夥事業，委由原告出名經
    營，其他合夥人屬隱名合夥者，扣繳責任與義務為營利事業
    ，不得任意更改，但被告捨營業事業單位直接以原告個人為
    處分對象，該處分亦未註明屬營利事業因未扣繳土地租金…
    …及違章罰款內容，再查催繳書及刊登報紙（都會時報、眾
    聲日報）都無註明，顯然違反稽徵原則。3.被告直接對「林
    國儀」個人處分，造成合夥人對上述所有補徵與罰鍰均推與
    「龍佳高爾夫練習球場」無關，拒絕攤派合夥事業費用，這
    項錯誤行為影響原告合夥人認知，認為這是個人補徵稅款及
    罰鍰，因此造成合夥人之間是非因而引起衝突，根據繳款書
    、公示送達報刊等資料，確實看不出有「龍佳高爾夫練習球
    場」字樣。原告為此要求被告依法重新對「龍佳高爾夫練習
    球場負責人林國儀」處分，乃為合理與合法。因而聲明：「
    訴願決定及原處分（含復查決定）均撤銷，訴訟費用由被告
    負擔」。
  被告抗辯：本案申請復查逾期；按原核定稅額及罰鍰繳款書
    之限繳日期為96年5 月2 日及96年9 月15日，因原告遷移不
    明，致上開繳款書無法送達，原查將應送達文書辦理公示送
    達，分別於96年7 月12日及96年10月4 日之眾聲日報及都會
    時報登載公告，亦將限繳日期展延至96年8 月15日及96年11
    月10日，依行為時稅捐稽徵法第18條第2 項、第3 項規定：
    「應受送達人行蹤不明，致文書無從送達者，稅捐稽徵機關
    應先向戶籍機關查明；如無著落時，應由稅捐稽徵機關保管
    應送達之文書，而於其牌示處黏貼，並於新聞紙登載公告，
    曉示應受送達人，應隨時向其領取。前項公示送達，自將公
    告黏貼牌示處並自登載新聞紙之日起經20日，發生送達效力
    。」分別於96年8 月2 日及96年10月25日發生送達效力，有
    公示送達證明文件可稽，復查申請之末日應為96年9 月14日
    及96年12月10日，原告遲至98年11月4 日始提出申請，已逾
    申請復查法定不變期間。而聲明：「原告之訴駁回，訴訟費
    用由原告負擔」。
五、本院之判斷：
  所得稅法第88條第1 項第2 款規定：「納稅義務人有下列各
    類所得者，應由扣繳義務人於給付時，依規定之扣繳率或扣
    繳辦法，扣取稅款，並依第92條規定繳納之：2.機關、團體
    、學校、事業、破產財團或執行業務者所給付之薪資、利息
    、租金、佣金、權利金、競技、競賽或機會中獎之獎金或給
    與、退休金、資遣費、退職金、離職金、終身俸、非屬保險
    給付之養老金、告發或檢舉獎金、結構型商品交易之所得、
    執行業務者之報酬，及給付在中華民國境內無固定營業場所
    或營業代理人之國外營利事業之所得。」，而何人是「扣繳
    義務人」，參見同法第7 條第5 項「本法稱扣繳義務人，係
    指依本法規定，應自付與納稅義務人之給付中扣繳所得稅款
    之人。」，而本案情節是原告係龍佳高爾夫球練習場負責人
    ，該練習場於89、90、91、92、93年間分別給付租金未依規
    定扣繳稅款（給付租金給他人，依法應自付與納稅義務人之
    給付中扣繳所得稅款），因此若「龍佳高爾夫球練習場」為
    同法第11條第2 項所稱之營利事業，則「扣繳義務人」依據
    同法第89條第1 項第2 款「前條各類所得稅款，其扣繳義務
    人及納稅義務人如下：2.（略）租金（略）其扣繳義務人為
    （略）事業負責人（略）」，原告為該事業之負責人，自為
    扣繳義務人無疑。
  關於本案原處分送達之過程，依行為時稅捐稽徵法第18條第
    2 項、第3 項規定：經公示送達後分別於96年8 月2 日及96
    年10月25日發生送達效力，應屬有據。就原告之質疑，本院
    於準備程序中有進一步查證：「（法官：原告住於何處？）
    原告：住在桃園縣大溪鎮○○街105 號。（法官：一直都住
    在該址嗎？）原告：民國95年之前是住在桃園縣八德市，系
    爭龍潭鄉之地址是龍佳球場的地址，戶籍以前就是設籍在系
    爭龍潭球場的地址。（法官：被告所屬大溪稽徵所寄給你的
    公文書你是否知悉或收到？地址有無錯誤，提示原卷第33頁
    ？）原告：那是龍佳球場的地址，該球場已經沒有在營業了
    所以沒收到。就算原告沒有收到，也有我的會計師及蔣先生
    都留有電話給稅捐處可以聯絡。」，而針對原告之敘述，被
    告陳明：「原告只是請別人幫他作帳，並非請會計師事務所
    作帳，記帳人員申報完結後，若未委任，其並無義務為原告
    從事帳務工作。被告亦與原告所稱委託之記帳業者之負責人
    施淑蓮訪談並作有紀錄，她說她也沒辦法與原告聯絡，被告
    也無法未經授權即將系爭公文書寄給他人，此有訪談紀錄可
    稽（參原處分卷第45頁）。」，足見本案公示送達合法有據
    ，原告申請復查逾期，應無疑義。
  綜上所述，原告系爭處分書經公示送達，其送達效力自對原
    告發生效力，原告申請復查在逾法定復查期限之後，與法不
    合，經循序提起訴願亦遭駁回，原告復對之提起行政訴訟，
    即屬不備起訴要件，難謂合法，應予駁回。本件訴訟程序既
    不合法，其實體主張及陳述，已無庸審酌，併此敘明。
六、據上論結，爰依行政訴訟法第107 條第1 項第10款、第104
    條，民事訴訟法第95條、第78條，裁定如主文。
中    華    民    國    99    年    12    月    31    日
                    臺北高等行政法院第七庭
                              審判長法  官  帥嘉寶
                                    法  官  畢乃俊
                                    法  官  陳心弘
上為正本係照原本作成。
如不服本裁定，應於送達後10日內向本院提出抗告狀（須按他造
人數附繕本）。
中    華    民    國    99    年    12    月    31    日
                                    書記官  鄭聚恩

司法院資訊處製作；財團法人民間司法改革基金會備份。
